臺灣臺北地方法院交通事件裁定　　　　 94年度交聲字第562號
原處分機關　臺北交通事件裁決所
異　議　人
即受處分人　甲○○
上列異議人即受處分人因違反道路交通管理處罰條例案件，對於
臺北市交通事件裁決所民國94年5月11日所為之處分（原處分案
號：北市裁一字第裁22－AEB135406號）聲明異議，本院裁定如
下：
    主  文
原處分撤銷。
甲○○不罰。
    理  由
一、按法院受理交通事件，準用刑事訴訟法之規定，道路交通管
    理處罰條例第89前段定有明文；次按刑事訴訟法第154條第2
    項、第301條第1項分別明定犯罪事實應依證據認定之，無證
    據不得認定犯罪事實，又不能證明被告犯罪者，法院應諭知
    無罪之判決，再認定犯罪事實所憑之證據，雖不以直接證據
    為限，間接證據亦包括在內，然而無論直接或間接證據，其
    為訴訟上之證明，須於通常一般之人均不致有所懷疑，而得
    確信其為真實之程度者，始得據為有罪之認定，倘其證明尚
    未達到此一程度，而有合理之懷疑存在以致事實審法院無從
    取得有罪之確信時，即應由法院為諭知被告無罪之判決（最
    高法院76年台上字第4986號刑事判例意旨參照），亦即刑事
    訴訟法上法院認定事實之最重要原則「認定被告有罪，就該
    有罪事實不能有任何之合理懷疑存在」，於法院審理行為人
    違反道路交通管理處罰條例案件時亦有其適用，易言之，法
    院於審理行為人違反道路交通管理處罰條例案件，當踐行完
    畢調查證據之程序後，為事實之認定時，如就原處分機關所
    認定之行為人違規之事實仍有合理之訴訟上懷疑，而無法百
    分之百確信行為人確有該當於道路交通管理處罰條例各該處
    罰條文之構成要件事實時，即應依訴訟上之「待證事實倘有
    懷疑，則從被告之利益作解釋」（罪疑唯輕）之證據法則，
    作對受處分人有利之認定。
二、本件處分經過：本件異議人即受處分人甲○○於民國94年3
    月18日17時45分許，駕駛車牌號碼2829-DC號自小客車沿臺
    北市○○路○段由南向北行駛於右側車道至敦化南路1段252
    巷右轉時，其左前車角保險桿與沿大安路1段116巷西向東方
    向行駛之車牌號碼J9-2080號自小客車右前車身撞及而肇事
    ，現場目擊證人詹育展指稱事發當時大安路1段南向北為紅
    燈，大安路1段116巷西向東為綠燈，經臺北市政府警察局大
    安分局陳文輝到場處理時，即以受處分人違反道路交通管理
    處罰條例第53條規定而開立北市警交大字第AEB135406號舉
    發違反道路交通管理事件通知單，受處分人依限提出申述後
    ，原處分機關臺北市交通事件裁決所認受處分人確有前開違
    規行為，乃依據道路交通管理處罰條例第53條（原處分贅引
    第1項）、第63條第1項、違反道路交通管理事件統一裁罰基
    準表之規定，規定裁處受處分人新臺幣（下同）2,700元之
    罰鍰，並記違規點數3點。
三、聲明異議意旨略以：當時大安路上號誌燈確為綠燈，裁決所
    僅憑所謂目擊證人之不實指證，逕採為處罰異議人之證據，
    難令折服等云云。
四、訊據受處分人固不否認駕駛車牌號碼2829-DC號自小客車於
    上開時、地與車牌號碼J9-2080號自小客車發生擦撞之事實
    ，惟辯稱：這條路我每天接送孩子，路況很清楚，我確實是
    在綠燈右轉，係對方的車撞到伊，在警局時我問證人詹育展
    如何證明我過這個紅綠燈的時候是紅燈、是否有親眼看到我
    是紅燈右轉三次，證人都說不知道，但證人做筆錄時卻說他
    親眼見到我紅燈右轉，證人之證詞係偽證等語。經查：自稱
    現場目擊之證人詹育展到庭具結證稱：「（94年3月18日下
    午5時45分在臺北市○○路、敦化南路1段252巷口，你有無
    經過該處？）有。（開車還是騎車？）我是站在路邊，剛好
    走路經過。（你有無看到一部車號2829-DC及J9-2080發生擦
    撞？）有。（請敘述當時你看到的情形？）我當站在十字路
    口的西南角，我聽到二車發生碰撞的聲音，我就抬頭看一下
    燈號，看到東西向的車道，是敦化南路252巷口，交通號誌
    是綠色的，大安路的南北向是紅燈。... （你當時在路口做
    什麼？）我當時是要過馬路，由西向東，要橫越大安路。（
    既然當時是綠燈，你為何不走，你不是要過馬路嗎？）我是
    正要準備過馬路，還沒有過。（你聽到碰撞聲音，你是走到
    馬路中間還是在路的旁邊？）路旁邊，準備要過去。（你有
    無親眼看見二車碰撞？）我先聽到聲音，等我看到的時候二
    車已經碰在一起，我就抬頭看燈號。（你尚未看到二車碰撞
    之前，你是否在等紅燈？）我在路邊抽煙，我只知道我準備
    在綠燈等著過馬路。（案發之前，在你聽到二車碰撞之前，
    你有無注意該路口的燈號如何？）沒有。（你在碰撞之後才
    去看燈號嗎？）是的，因為我根據職業本能。（你當時有無
    開車？）我當時在路邊，我是走路。（｛提示臺北市政府警
    察局大安分局交通分隊道路交通事故談話紀錄表｝，這是否
    是你在現場警員替你製作的談話紀錄表？）是的。（上面的
    簽名是否你本人簽的？）是的。（是否有看過筆錄才簽名？
    ）是的。（那為何你說你是在走路？）我車子停在路邊，並
    非行進間，因為我到西南角去找朋友，車子停在路邊，我下
    車準備過馬路，我看到事故發生時，人不在車上。（警察問
    你，目擊事故發生時你所在的位置、方向及正在作何事，你
    如何察覺事故發生，你為何回答：『我是在大安路一段南向
    北左側車道等待起駛，我眼睛剛好在注視右方有無車輛，所
    以才看見車禍發生。』與你今日所言相差甚多，你有何解釋
    ？）那就是我記錯了，因為這是一個連續動作，我在車上是
    事實，在路邊也是事實，只是順序記錯，我現在說我在路邊
    等於是第二個時間點。（你看到車禍發生當時，你人是站在
    路邊還是在車上？）我記不得了。（為何剛才我問你的時候
    ，你說你人站在路邊抽煙？）因為這是時間點的問題，我在
    車上看到這樣的事情，後來我就到路邊抽煙，我剛才是陳述
    第二個時間點，因為時間是連貫的，我是在車上看到事故的
    發生，然後我就下車要過馬路。（你到底有無看到事故發生
    ？）我有看到，我在車上看到。（車子你停在哪裡？）停在
    停車格裡面。（為何談話紀錄表上，你說你在等紅燈要起駛
    ，你現在有說你停在停車格內？當時情形到底如何？）我在
    車上有看到，在路邊也有看到，我是準備把車開離停車格，
    要由南往北行駛，我還沒有動，就發生這樣的事情。」等語
    （參本院94年7月13日之訊問筆錄），證人詹育展於警訊時
    供稱當時伊係在大安路一段南向北左側車道上等待起駛，而
    本院審理時時先陳稱伊當時係站在路邊等待紅燈，後又改稱
    伊係停在停車格上、在車上看到的，其證詞前後反覆矛盾，
    無法證明當時確實目擊大安路南北方向之燈號為紅燈，亦無
    從認定異議人確有前揭違規行為。此外，卷查尚無其他證據
    可以證明受處分人有前揭違規事項，足證依現存卷內所有證
    據及所得使用之調查方法，對於受處分人是否有違規事實，
    並無從為明確之認定，是本前揭對事實真偽有懷疑時，應將
    利益歸於受處分人之法則（罪疑唯輕法則），即應作對受處
    分人有利之認定。
五、綜上所述，依現存證據及所得採用之調查證據方法，尚不足
    為原處分機關所為前揭違規事實之認定。是原處分機關遽對
    受處分人為前開裁決，即難認為允當，足證異議人之異議為
    有理由，應由本院將原處分撤銷，改諭知異議人不罰，以資
    適法。
六、據上論斷，應依道路交通案件處理辦法第20條前段，裁定如
    主文。
中　　華　　民　　國　　94　　年　　9 　　月　30　　　日
                  交通法庭  法　官  曾正龍
以上正本證明與原本無異
如不服本裁定，應於裁定送達後5日內，向本院提出抗告狀。
                            書記官  方蟾苓
中　　華　　民　　國　　94　　年　　9 　　月　30　　　日
